臺灣彰化地方法院刑事判決
111年度訴字第884號
公  訴  人  臺灣彰化地方檢察署檢察官
被      告  許志仲


上列被告因加重詐欺等案件，經檢察官提起公訴（111年度偵字
第10066號），本院裁定改行簡式審判程序，判決如下：
    主    文
許志仲犯如附表主文欄所示之罪，各處如附表主文欄所示之刑。
應執行有期徒刑壹年參月。
    犯罪事實及理由
一、犯罪事實
（一）許志仲、江依薰（江依薰由檢警另行偵辦中）於民國110
      年不詳時間，分別加入由通訊軟體Telegram暱稱「司馬懿
      」、「馮迪索」等真實姓名、年籍不詳之人所屬電信詐欺
      集團（涉犯參與犯罪組織部分，業經本院以110年度訴字第
      708、821、920、923、1040號判決在案），由許志仲擔任
      「收水」之角色，負責將人頭帳戶提款卡交付給車手、並
      收取車手提領之水錢；江依薰則擔任「車手」之角色，負
      責提領詐騙贓款。
（二）許志仲、江依薰及身分不詳之詐欺集團成年成員即共同意
      圖為自己不法所有、基於隱匿或掩飾特定詐欺取財犯罪之
      洗錢犯意聯絡，先由不詳詐欺集團成員於附表所示之時間
      ，以附表所示之方式對附表所示之被害人施以詐術，使其
      等陷於錯誤，因而於附表所示之匯款時間，將附表所示之
      款項匯入案外人李玉婷（涉犯部分，業經臺灣桃園地方法
      院110年度審金訴字第520號判決在案）所申辦臺灣銀行帳
      號000000000000號帳戶（下稱本案帳戶）。嗣許志仲依詐
      欺集團成員「司馬懿」、「馮迪索」之指示，於110年6月
      22日先開車載江依薰到彰化縣和美鎮，將本案帳戶提款卡
      交付給江依薰，江依薰經由詐欺集團成員透過工作機內之
      通訊軟體Telegram指示，持本案帳戶提款卡，於110年6月
      22日21時15分至42分間，分別至位於彰化縣○○鎮○○路0段0
      00號之「台中銀行和美分行」及彰化縣○○鎮○○路0段000號
      之「全家便利商店和美八大店」將被害人匯入之款項提領
      後，放入許志仲車上之袋子內，再由許志仲繳交回詐欺集
      團，以此方式製造金流追查斷點，掩飾、隱匿詐欺所得之去
      向及所在。
二、認定犯罪事實所憑之證據及理由
（一）被告許志仲於警詢、偵查及本院審理時之自白（見偵卷第
      16至17頁、第109至111頁、本院卷第95至97頁）。
（二）同案共犯江依薰於警詢之供述（見偵卷第24至25頁）。
（三）提款機監視器畫面擷取照片（見偵卷第37至41頁）。
（四）李玉婷申辦之臺灣銀行帳號000000000000號帳戶之交易明
      細（見偵卷第63頁）。
（五）如附表證據欄所示之證據。
三、論罪科刑
（一）核被告所為，均係犯刑法第339條之4第1項第2款之三人以
      上共同犯詐欺取財罪及洗錢防制法第14條第1項之洗錢罪
      。
（二）按責任之評價與法益之維護息息相關，對同一法益侵害為
      雙重評價，為過度評價；對法益之侵害未予評價，則評價
      不足，均為所禁。刑罰要求適度之評價，俾對法益之侵害
      為正當之維護。因此，加重詐欺罪係侵害個人財產法益之
      犯罪，其罪數計算，以被害人數、被害次數之多寡，決定
      其犯罪之罪數（最高法院107年度台上字第1066號判決意
      旨可資參照）。故被告就附表所示犯行，其各次犯罪被害
      人及犯罪所得均有不同，應予分論併罰。
（三）被告所犯各罪，均係以1行為同時觸犯刑法第339條之4第1
      項第2款之三人以上共同犯詐欺取財罪、洗錢防制法第14
      條第1項之一般洗錢罪，為想像競合犯，應依刑法第55條
      前段規定，各從一重之刑法第339條之4第1項第2款三人以
      上共同犯詐欺取財罪處斷。
（四）被告就本案犯行與江依薰、通訊軟體Telegram暱稱「司馬
      懿」、「馮迪索」及其餘詐欺集團成年成員間，均具有犯
      意聯絡與行為分擔，俱應論以共同正犯。
（五）被告於偵查及審判中，對於洗錢之犯行均坦承不諱，原應
      依洗錢防制法第16條第2項規定減輕其刑，然因被告犯行
      依想像競合乃係從一重之刑法第339條之4第1項第2款三人
      以上共同犯詐欺取財罪處斷，自無從適用該條減刑之規定
      ，惟本院於量刑時仍當一併衡酌該部分減輕其刑事由，併
      予敘明。
（六）爰以行為人之責任為基礎，審酌被告正值青壯，不思循合
      法正當途徑獲得財富，竟貪圖不法利益，參與詐欺集團，
      並依指示收取贓款分擔部分犯行，使被害人受有財產上之
      損害，所為實有不該；惟念及被告犯後均坦承犯行，並已
      與部分被害人調解成立，犯後態度尚可，兼衡其參與本件
      犯行之程度及分工角色、犯罪動機、目的、手段、犯罪所
      造成之損害，暨其於本院審理中自陳五專肄業，目前從事
      弱電工程、ubereats外送員，月收入約新臺幣3萬8,000元
      ，無負債，已婚，有2名未成年子女之智識程度、家庭生
      活與經濟狀況（見本院卷第98頁）等一切情狀，分別量處
      如附表主文欄所示之刑；再斟酌被告所犯各罪之態樣、侵
      害法益之異同、各次犯行之時間、空間之密接程度，定其
      應執行之刑如主文所示。
四、沒收
（一）被告於本院審理時陳稱：我的報酬是以我自己去領的部分
      計算，這次不會有報酬等語（見本院卷第97頁），且依卷
      內事證亦無從認定被告確有犯罪所得，自無從宣告沒收。
（二）被告對於本案洗錢標的之財產均已依指示上繳予其他詐欺
      集團上游成員，且依卷存證據資料所示，無證據證明被告
      對於洗錢標的，現有支配占有或實際管領，本院認如仍依
      洗錢防制法第18條第1項予以沒收本案洗錢標的之財產，
      顯然過苛，爰依刑法第38條之2第2項之規定，不予宣告沒
      收，併此敘明。
五、依刑事訴訟法第273條之1第1項、第299條第1項前段、第310
     條之2、第454條第1項，判決如主文。
六、如不服本判決，得自收受送達之日起20日內，向本院提起上
    訴。
本案經檢察官賴志盛提起公訴，檢察官何昇昀到庭執行職務。
中　　華　　民　　國　　111 　年　　10　　月　　28　　日
                  刑事第七庭  法  官  徐啓惟
以上正本證明與原本無異。
如不服本判決應於收受判決後20日內向本院提出上訴書狀，並應
敘述具體理由。其未敘述上訴理由者，應於上訴期間屆滿後20日
內向本院補提理由書(均須按他造當事人之人數附繕本)「切勿逕
送上級法院」。
告訴人或被害人如對本判決不服者，應具備理由請求檢察官上訴
，其上訴期間之計算係以檢察官收受判決正本之日期為準。
中　　華　　民　　國　　111 　年　　10　　月　　28　　日
                              書記官  林佑儒
附錄論罪科刑條文：
中華民國刑法第339條之4
犯第339條詐欺罪而有下列情形之一者，處1年以上7年以下有期
徒刑，得併科1百萬元以下罰金：
一、冒用政府機關或公務員名義犯之。
二、三人以上共同犯之。
三、以廣播電視、電子通訊、網際網路或其他媒體等傳播工具，
    對公眾散布而犯之。
前項之未遂犯罰之。

洗錢防制法第14條
有第二條各款所列洗錢行為者，處7年以下有期徒刑，併科新臺
幣5百萬元以下罰金。
前項之未遂犯罰之。
前二項情形，不得科以超過其特定犯罪所定最重本刑之刑。

附表：
編號 被害人 詐欺方式 匯款時間 證據 主文    匯款金額 (新臺幣)   1 盧佳欣 詐欺集團某成年成員於110年6月22日19時53分許來電，假冒墊腳石書局員工、土地銀行員工，佯稱因不小心將其變成高級會員，若不想變成高級會員，會由銀行人員協助處理，須依指示操作先提款再匯款來避免扣款云云。 110年6月22日21時13分許 ①證人即告訴人盧佳欣於警詢之證述（見偵卷第29至31頁）。 ②本案帳戶之交易明細（見偵卷第63頁）。 許志仲三人以上共同犯詐欺取財罪，處有期徒刑壹年壹月。    29,985元   2 林端安 詐欺集團某成年成員於110年6月22日20時12分許來電，假冒中華郵政員工，佯稱須確認其帳戶是否有被多扣款云云。 110年6月22日21時3分許、同日時6、26、30分許 ①證人即告訴人林端安於警詢之證述（見偵卷第33至35頁）。 ②本案帳戶之交易明細（見偵卷第63頁）。 許志仲三人以上共同犯詐欺取財罪，處有期徒刑壹年貳月。    26,789元、 6,309元、 29,985元、 20,012元